【裁判字號】    95,易,1147
【裁判日期】    950630
【裁判案由】    違反著作權法
【裁判全文】
臺灣臺中地方法院刑事判決              95年度易字第1147號
公  訴  人  臺灣臺中地方法院檢察署檢察官
被      告  戊○○
上列被告因違反著作權法案件，經檢察官聲請以簡易判決處刑（
九十四年度偵字第七六二五號），本院豐原簡易庭認不宜以簡易
判決處刑（九十五年度豐簡字第二五三號），移由本院刑事庭改
依通常程序審理，並予判決如下：
    主    文
戊○○共同連續擅自以公開展示之方法侵害他人之著作財產權，
處有期徒刑伍月，如易科罰金，以佰元折算壹日。
扣案之廣告紙肆張、飼料包裝袋貳個及飼料罐陸罐，均沒收。
    犯罪事實
一、戊○○係址設臺中縣豐原市○○路八八九號「佳佳禽鳥飼料
    行」之負責人，其為經營禽鳥飼料之販售，乃於民國九十三
    年十月間，委由當時海翔皇企業有限公司（下稱海翔皇公司
    ）之實際負責人吳政見（已歿，應由檢察官另為適法之處理
    ）製作禽鳥飼料產品及廣告紙。戊○○及吳政見均明知如附
    件所示黃山雀、紅山椒、鴝鳥、綠繡眼、藍腹藍磯鶇等鳥類
    攝影照片，為乙○○擁有著作財產權之攝影著作，未經乙○○之許可或授權，不得擅自重製或公開展示，詎其二人仍基
    於擅自重製後公開展示之概括犯意聯絡，連續自九十三年十
    月十五日起，由吳政見委託不知情之不詳廠商重製前開乙○○享有著作財產權之攝影著作等鳥類照片於鳥類飼料產品包
    裝及廣告紙上，再販賣予戊○○置於「佳佳禽鳥飼料行」店
    內對外販售以為公開展示，戊○○並將上開重製有乙○○攝
    影著作之禽鳥飼料產品照片，放置在「佳佳禽鳥飼料行」網
    站之「高山叢林八八九」網頁上，以為飼料產品之推銷廣告
    而亦公開展示。嗣於九十四年三月十四日十七時四十分許，
    經乙○○會同員警在前揭「佳佳禽鳥飼料行」內查獲，並扣
    得重製有上開乙○○攝影著作之廣告紙四張、飼料包裝袋二
    個及飼料罐六罐。
二、案經乙○○訴由臺中縣警察局烏日分局報請臺灣臺中地方法
    院檢察署檢察官偵查後，聲請為簡易判決處刑。
    理    由
一、訊據被告戊○○固坦承確有於店內飼料產品廣告紙及包裝與
    網站網頁照片上，重製告訴人乙○○享有著作財產權之如附
    件所示黃山雀、紅山椒、鴝鳥、綠繡眼、藍腹藍磯鶇等鳥類
    攝影照片之攝影著作，但矢口否認有何違反著作權法犯行，
    辯稱：當初是吳政見將飼料產品拿至伊店內陳列販售，伊不
    知吳政見係委託何人製作該廣告紙及產品包裝，製作過程伊
    並未參與，自無所謂明知為他人享有著作財產權之物猶重製
    及公開展示之犯行云云。經查：
（一）按攝影著作屬於我國著作權法所保護著作種類之一，此觀
      著作權法第五條第一項第五款即明。而所謂攝影著作，依
      著作權法第五條第一項各款著作內容例示第二條第五款之
      定義，包括照片、幻燈片及其他以攝影之製作方法所創作
      之著作。本件如附件所示黃山雀、紅山椒、鴝鳥、綠繡眼
      、藍腹藍磯鶇等鳥類照片屬於告訴人乙○○以攝影方法創
      作之照片，依其攝影之角度、光線、畫面編排等，可看出
      攝影者有其欲表現之特定思想，且並非翻拍自他人之著作
      ，應具有原創性，是告訴人對該等照片自享有著作財產權
      明甚。
（二）被告戊○○於「佳佳禽鳥飼料行」店內使用及公開展示重
      製有告訴人乙○○享有著作財產權之如附件所示黃山雀、
      紅山椒、鴝鳥、綠繡眼、藍腹藍磯鶇等鳥類攝影照片攝影
      著作之飼料產品廣告紙及包裝與網站網頁之情，業據告訴
      人指證綦詳，且為被告所不否認，復有網頁資料附卷及被
      告所經營禽鳥飼料行之飼料產品包裝袋及飼料罐扣案可資
      佐證，堪信此情為真。被告雖以前揭情詞置辯，惟其店內
      所銷售之上開飼料產品確係向海翔皇公司之前任實際負責
      人吳政見所購入，有契約書一紙在卷可憑（見偵查卷第
      三一頁），觀諸該契約內容，本件交易之金額達新台幣三
      十六萬元（購入一百二十箱，每箱價格新台幣三千元），
      數額非在少數，被告對此等產品之委製及包裝過程，當有
      一定程度之瞭解及參與。而證人即偕同被告與告訴人商談
      和解事宜之甲○○已於偵查中具結陳稱：伊在陪同戊○○
      至乙○○家中談侵權和解前，即有在戊○○店內看過載有
      乙○○所拍攝黃山雀、紅山椒、鴝鳥、綠繡眼、藍腹藍磯
      鶇等鳥類照片之「發現臺灣野鳥」一書，戊○○有向乙○○表示曾跟來購買飼料之客人讚賞該書非常好用等語（見
      偵查卷第一七五頁至第一七六頁。證人甲○○嗣於本院
      審理時雖到庭證稱被告與告訴人商談和解時所提到之話語
      ，其現在已無法確認其真意；然證人甲○○上開於偵查中
      所為之證述，因距離案發時間較近，記憶較深刻清晰，且
      尚無心詳細考量證詞對他人所生之利害關係，應與客觀事
      實較為相合，較為可信），亦足認被告早已見過上開「發
      現臺灣野鳥」一書，對如附件所示等鳥類攝影照片係由告
      訴人所拍攝之情明誌於心，其後店內所銷售之飼料產品包
      裝上復使用該等照片，被告自明知此舉有侵害他人著作權
      之虞。且扣案飼料產品包裝袋及飼料罐上既有「佳佳禽鳥
      飼料榮譽出品」等字樣，被告身為禽鳥飼料行之負責人，
      店內復販售該等飼料產品，對產品之出處及源由，竟能諉
      稱毫不知情，全然未曾參與，衡之亦與常情不符而未可採
      信。至證人即前海翔皇公司職員丁○○已於偵查中陳述：
      本件飼料產品包裝上之侵權圖樣是吳政見自行委託他人製
      作的，再交由戊○○代理銷售，圖樣不是戊○○提供給吳
      政見的，因吳政見委託他人製作完成後，再交由伊載運至
      戊○○店內，伊不清楚吳政見委託何人製作等語（見偵查
      卷第一０零頁至第一０一頁）；復於本院審理時到庭結
      證稱：本件飼料產品之產製及包裝確係吳政見委託他人作
      的，至於委由何人？過程如何？包裝上鳥類攝影照片之圖
      樣如何取得？伊均不清楚等語（見本院卷第三一頁至第三
      五頁），證人丁○○既對前揭飼料產品之產製過程未甚明
      瞭，其證言自難引為對被告有利認定之憑採，且無礙於被
      告犯行之論斷。
（三）綜此，被告戊○○首揭辯詞，無非事後脫飾卸責之語，無
      可採信。是本件事證已臻明確，被告犯行洵堪認定。
二、核被告戊○○所為，係犯著作權法第九十一條第一項之擅自
    以重製之方法侵害他人之著作財產權罪及同法第九十二條之
    擅自以公開展示之方法侵害他人之著作財產權罪。被告戊○○與海翔皇公司之前任負責人吳政見間，就前揭犯行俱有犯
    意聯絡及行為分擔，均為共同正犯。被告與吳政見利用不知
    情之不詳廠商重製如附件所示告訴人乙○○享有著作財產權
    之攝影著作等鳥類照片於鳥類飼料產品包裝及廣告紙上，為
    間接正犯。被告先後多次擅自重製及公開展示前述告訴人之
    攝影著作之行為，均時間緊接，所犯構成要件相同，顯係基
    於同一之概括犯意反覆為之，咸屬連續犯，各應依刑法第五
    十六條之規定，論以一罪，並俱予加重其刑。又被告就所犯
    上開二罪間，復有方法、結果之牽連關係，為牽連犯，應依
    刑法第五十五條之規定，從一情節較重之連續擅自以公開展
    示之方法侵害他人之著作財產權罪處斷。檢察官於聲請簡易
    判決處刑書中雖未論及被告上開連續擅自以公開展示之方法
    侵害他人之著作財產權之罪行，惟因與前開起訴並經論罪之
    擅自以重製之方法侵害他人之著作財產權犯行有牽連犯之裁
    判上一罪關係，自應為起訴之效力所及，本院同應併予審究
    。爰審酌被告之素行，其以重製且公開展示之方法侵害他人
    之著作財產權，輕忽對他人著作財產權之尊重，且迄今尚未
    能與告訴人達成和解，復飾言卸責，缺乏悔過之具體表現，
    犯罪後態度不佳；惟衡酌被告僅將前揭告訴人所享有著作權
    之鳥類攝影照片重製於飼料產品之包裝上及將產品照片列於
    網站上以公開展示，但就消費者而言，其著重之重點仍在飼
    料產品之優劣，尚難僅因產品包裝上之鳥類攝影照片精美，
    即輕率予以購買，是被告為本件違反著作權法之犯行，對告
    訴人所肇致之直接利益衝突程度尚非嚴重等一切情狀，量處
    如主文所示之刑，並諭知易科罰金之折算標準。至扣案之廣
    告紙四張、飼料袋包裝二個及飼料罐六罐，係被告所經營禽
    鳥飼料行店內用以宣傳及包裝飼料產品所用之物，業據本院
    認定如前，其上既印製有告訴人之攝影著作，爰依著作權法
    第九十八條前段之規定，併予宣告沒收。
據上論斷，應依刑事訴訟法第四百五十二條、第二百九十九條第
一項前段，著作權法第九十一條第一項、第九十二條、第九十八
條前段，刑法第十一條、第二十八條、第五十六條、第五十五條
、第四十一條第一項前段，罰金罰鍰提高標準條例第二條，判決
如主文。
本案經檢察官丙○○到庭執行職務。
中    華    民    國    95    年    6     月    30    日
                  刑事第四庭  審判長法  官  張國忠
                                    法  官  黃松竹
                                    法  官  陳思成
上正本證明與原本無異。
如不服本判決，應於送達後十日內向本院提出上訴狀（須附繕本
），上訴於臺灣高等法院臺中分院。
                                    書記官  王嘉麒
中    華    民    國    95    年    6     月    30    日
附錄論罪科刑法條著作權法第九十一條第一項：
擅自以重製之方法侵害他人之著作財產權者，處三年以下有期徒
刑、拘役，或科或併科新臺幣七十五萬元以下罰金。
著作權法第九十二條擅自以公開口述、公開播送、公開上映、公
開演出、公開傳輸、公開展示、改作、編輯、出租之方法侵害他
人之著作財產權者，處三年以下有期徒刑、拘役、或科或併科新
臺幣七十五萬元以下罰金。


司法院資訊處製作；財團法人民間司法改革基金會備份。
